臺灣新北地方法院刑事判決　　　　　110年度審交易字第913號
公　訴　人　臺灣新北地方檢察署檢察官
被　　　告　葉澤宇



上列被告因過失傷害等案件，經檢察官提起公訴（110年度偵字
第13615號），被告於準備程序中就被訴事實均為有罪之陳述，
經本院裁定進行簡式審判程序並判決如下：
    主  文
葉澤宇汽車駕駛人，無駕駛執照駕車，因而犯過失傷害罪，處拘
役參拾日，如易科罰金，以新臺幣壹仟元折算壹日。又犯公然侮
辱罪，處罰金新臺幣叁仟元，如易服勞役，以新臺幣壹仟元折算
壹日。
    事實及理由
一、本件犯罪事實及證據，除犯罪事實欄一第1行「葉澤宇」後
    應補充「明知其未領有普通重型機車駕照，竟」；第2行「
    往安邦街方向」應更正為「往景平路方向」；證據清單及待
    證事實欄編號4「109年6月11日」應更正為「109年6月1日」
    ；證據部分另補充「被告葉澤宇於本院準備程序及審理中之
    自白」、「道路交通事故談話紀錄表2份、道路交通事故肇
    事人自首情形記錄表、本院調解筆錄各1份」外，其餘均引
    用如附件起訴書之記載。
二、按汽車駕駛人，無駕駛執照駕車、酒醉駕車、吸食毒品或迷
    幻藥駕車、行駛人行道或行經行人穿越道不依規定讓行人優
    先通行，因而致人受傷或死亡，依法應負刑事責任者，加重
    其刑至二分之一，道路交通管理處罰條例第86條第1項定有
    明文。又按刑法總則之加重，係概括性之規定，所有罪名均
    一體適用；刑法分則之加重，係就犯罪類型變更之個別犯罪
    行為予以加重，成為另一獨立之罪名；道路交通管理處罰條
    例第86條第1項關於汽車駕駛人，無駕駛執照駕車、酒醉駕
    車、吸食毒品或迷幻藥駕車、行駛人行道或行經行人穿越道
    不依規定讓行人優先通行，因而致人受傷或死亡，依法應負
    刑事責任者，加重其刑至2分之1之規定，係就刑法第284條
    第1項之過失傷害（及致重傷）罪之基本犯罪類型，對於加
    害人為汽車駕駛人，於從事駕駛汽車之特定行為時，或於行
    駛人行道、行經行人穿越道之特定地點，不依規定讓行人優
    先通行，因而致人受傷或死亡之特殊行為要件予以加重處罰
    ，已就原犯罪類型變更之個別犯罪行為予以加重，而成另1
    獨立之罪名，自屬刑法分則加重之性質（最高法院92年度第
    1次刑事庭會議決議、99年度台非字第198號判決意旨參照）
    。
三、核被告葉澤宇所為，係犯道路交通管理處罰條例第86條第1
    項、刑法第284條前段之汽車駕駛人無駕駛執照駕車，因而
    犯過失傷害罪及刑法第309條第1項之公然侮辱罪。被告所犯
    上開2罪，犯意各別，行為互殊，應予分論併罰。至起訴書
    認被告係犯刑法第284條前段之過失傷害罪，漏未論及道路
    交通管理處罰條例第86條第1項之規定，容有未合，然其基
    本社會事實同一，且經本院於準備程序中當庭告知被告並給
    予陳述意見之機會，自應適用前揭法條處，附此敘明。又被
    告無駕駛執照駕車，致告訴人蕭詩諭受傷，依法應負刑事責
    任，其所犯過失傷害罪部分應依道路交通管理處罰條例第86
    條第1項之規定，加重其刑。再被告肇事後，於其犯罪未經
    有偵查犯罪職權之公務員發覺前，即向前往現場處理之警員
    坦承為肇事人而接受裁判，此有道路交通事故肇事人自首情
    形記錄表1份在卷可稽（見他字卷第16頁背面），核被告所
    為符合自首之要件，爰依刑法第62條前段之規定減輕其刑，
    並依法先加而後減之。
四、爰審酌被告未領有普通重型機車駕照，本應不得駕駛機車參
    與道路交通，竟仍駕車上路，已屬非是，其自應更加小心謹
    慎以維自身及他人之安全，詎疏未注意車前狀況及轉彎車應
    讓直行車先行，冒然左轉，因而肇事致告訴人蕭詩諭受有如
    附件起訴書所示之傷害，其違反注意義務之程度非輕，且其
    肇事後，不思理性和平處理，竟於公眾得以共見共聞之場所
    ，以足以貶損他人社會評價之輕蔑言語辱罵告訴人，顯然欠
    缺尊重他人名譽之觀念，所為應予非難，兼衡被告無前科之
    素行（見本院卷附臺灣高等法院被告前案紀錄表1份）、高
    職肄業之智識程度（見本院卷附被告個人戶籍資料查詢結果
    1紙）、從事臨時工日薪約新臺幣1000元、須撫養祖母、告
    訴人之傷勢，及被告犯後坦承犯行，已與告訴人達成調解（
    見臺灣新北地方檢察署109年度他字第8550號卷第34頁調解
    筆錄），然迄今未能賠償告訴人等一切情狀，分別量處如主
    文所示之刑，並諭知易科罰金及易服勞役之折算標準，以資
    懲儆。
據上論斷，應依刑事訴訟法第273條之1第1項、第299條第1項前
段、第310條之2、第454條第2項，判決如主文。
本案經檢察官黃彥琿偵查起訴，由檢察官高智美到庭執行公訴。
中    華    民    國    110   年    11    月    18    日
                  刑事第二十三庭  法  官  傅明華
上列正本證明與原本無異。
如不服本判決，應於判決送達後20日內敘明上訴理由，向本院提
出上訴狀 (應附繕本) ，上訴於臺灣高等法院。其未敘述上訴理
由者，應於上訴期間屆滿後20日內向本院補提理由書「切勿逕送
上級法院」。
                                  書記官  黃毓琪
中    華    民    國   110    年    11    月    18    日
附本案論罪科刑法條全文：
中華民國刑法第284條
因過失傷害人者，處 1 年以下有期徒刑、拘役或 10 萬元以下
罰金；致重傷者，處 3 年以下有期徒刑、拘役或 30 萬元以下
罰金。
道路交通管理處罰條例第86條：
汽車駕駛人，無駕駛執照駕車、酒醉駕車、吸食毒品或迷幻藥駕
車、行駛人行道或行經行人穿越道不依規定讓行人優先通行，因
而致人受傷或死亡，依法應負刑事責任者，加重其刑至二分之一
。
汽車駕駛人，在快車道依規定駕車行駛，因行人或慢車不依規定
，擅自進入快車道，而致人受傷或死亡，依法應負刑事責任者，
減輕其刑。
中華民國刑法第309條
公然侮辱人者，處拘役或9千元以下罰金。
以強暴犯前項之罪者，處1年以下有期徒刑、拘役或1萬5千元以
下罰金。
--------------------------------------------------------
附件：
臺灣新北地方檢察署檢察官起訴書
                                    110年度偵字第13615號
    被      告  葉澤宇  男  21歲（民國00年0月00日生）
                        住桃園市○○區○○路0段0000○0號
                          3樓2號
                        國民身分證統一編號：Z000000000號
上列被告因過失傷害等案件，已經偵查終結，認應該提起公訴，
茲將犯罪事實及證據並所犯法條分敘如下：
        犯罪事實
一、葉澤宇於民國109年6月1日14時30分許，騎乘車牌號碼000-
    0000號普通重型機車，沿新北市中和區圓通路往安邦街方向
    行駛，行經該路段與安邦街口欲左轉安邦街時，本應注意轉
    彎車應禮讓直行車先行，且應注意車前狀況，隨時採取必要
    措施，而依當時天候晴、日間自然光線、柏油路面乾燥無缺
    陷、無障礙物且視距良好，並無不能注意之情事，竟疏未注
    意，貿然左轉，適對向有蕭詩諭騎乘腳踏車沿新北市中和區
    圓通路往該路162巷方向直行至該處，閃避不及而發生碰撞
    ，蕭詩諭因而受有右側小腿擦傷、左膝擦傷等傷害。葉澤宇
    見蕭詩諭人車倒地，未協助救護，竟基於公然侮辱之犯意，
    公然辱罵蕭詩諭「幹你娘機掰」，足以貶損蕭詩諭名譽。
二、案經蕭詩諭告訴偵辦。
        證據並所犯法條
一、證據清單及待證事實
┌──┬────────────┬────────────┐
│編號│證  據  名  稱          │待  證  事  實          │
├──┼────────────┼────────────┤
│1   │被告葉澤宇於警詢時及偵查│1.坦承於上揭時地，騎乘上│
│    │中之供述                │  開機車與騎乘腳踏車之告│
│    │                        │  訴人蕭詩諭發生碰撞之事│
│    │                        │  實。                  │
│    │                        │2.坦承於上揭時地，對告訴│
│    │                        │  人口出五字經之事實。  │
├──┼────────────┼────────────┤
│2   │告訴人蕭詩諭於警詢時及偵│於上揭時地，因被告上揭行│
│    │查中之指訴              │車過失，致發生本件交通事│
│    │                        │故而受有上揭傷害，及被告│
│    │                        │以五字經公然侮辱伊之事實│
│    │                        │。                      │
├──┼────────────┼────────────┤
│3   │道路交通事故現場圖、道路│證明被告於上揭時地，騎乘│
│    │交通事故調查報告表㈠㈡、│上開機車，左轉時未注意車│
│    │監視器檔案光碟、指揮本署│前狀況且未禮讓告訴人先行│
│    │檢察事務官勘驗後製作之勘│之事實。                │
│    │驗筆錄、新北市政府警察局│                        │
│    │道路交通事故初步分析研判│                        │
│    │表各1份、現場及車損照片 │                        │
│    │共18張                  │                        │
├──┼────────────┼────────────┤
│4   │衛生福利部雙和醫院109年6│證明告訴人受有上揭傷害之│
│    │月11日出具之診斷證明書影│事實。                  │
│    │本1紙                   │                        │
└──┴────────────┴────────────┘
二、核被告所為，係犯刑法第284條前段之過失傷害罪嫌及同法
    第309條第1項之公然侮辱罪嫌。被告上開2罪行，犯意各別
    ，行為互殊，請予分論併罰。
三、依刑事訴訟法第251條第1項提起公訴。
    此    致
臺灣新北地方法院
中    華    民    國   110    年    8     月     6    日
                              檢  察  官   黃彥琿